臺灣高等法院刑事判決
109年度上訴字第4157號
上  訴  人  
即  被  告  蔡証憲
上列上訴人因詐欺案件，不服臺灣新北地方法院109年度訴字第3
04號，中華民國109年10月7日第一審判決（起訴案號：臺灣新北
地方檢察署109年度調偵字第93號），提起上訴，本院判決如下
：
    主  文
原判決撤銷。
蔡証憲以網際網路對公眾散布而犯詐欺取財罪，處有期徒刑陸月
。
    事  實
一、蔡証憲意圖為自己不法之所有，基於以網際網路對公眾散布
    而詐欺取財之犯意，於民國108年4月19日中午12時許前某時
    許，在社群軟體Facebook之「Market Place」，刊登欲以新
    臺幣（下同）2萬7千元出售Apple牌iphoneXS手機1支等不實
    訊息，致張茲皓陷於錯誤，而以社群軟體Facebook傳送訊息
    與蔡証憲聯繫，於108年4月19日下午4時54分許，匯款2萬6
    千元至不知情之劉家宏所有之中華郵政帳號00000000000000
    號（起訴書誤載為0000000000000000號應予更正）帳戶內，
    詐騙張茲皓得逞。蔡証憲旋指示劉家宏於同日下午5時17分
    許，在新北市○○區○○路00號土地銀行永和分行之自動櫃員機
    ，提領上揭款項，並於同日晚間6時許，在新北市○○區○○路0
    00號前收受之。嗣張茲皓於同年月20日下午3時許，收到蔡
    証憲寄送之包裹內僅裝有衛生棉1包，始知受騙。
二、案經張茲皓訴由新北市政府警察局永和分局移送臺灣新北地
    方檢察署檢察官偵查起訴。
    理  由
壹、證據能力　　
    按被告以外之人於審判外之陳述，雖不符刑事訴訟法第159
    條之1 至第159 條之4 之規定，而經當事人於審判程序同意
    作為證據，法院審酌該言詞陳述或書面陳述作成時之情況，
    認為適當者，亦得為證據；當事人、代理人或辯護人於法院
    調查證據時，知有刑事訴訟法第159 條第1 項不得為證據之
    情形，而未於言詞辯論終結前聲明異議者，視為有前項之同
    意，刑事訴訟法第159 條之5 第1 項、第2 項定有明文。經
    查，本判決下列所引用之被告以外之人於審判外之陳述，業
    經本院於審理中依法定程序調查，檢察官及被告蔡証憲於本
    院言詞辯論終結前亦未聲明異議，本院審酌證據資料製作時
    之情況，均無違法不當及證明力明顯過低之瑕疵，亦查無依
    法應排除其證據能力之情形，認以之作為證據應屬適當，皆
    有證據能力。至其餘資以認定被告犯罪事實之非供述證據，
    亦查無違反法定程序取得之情形，依刑事訴訟法第158 條之
    4 反面規定，亦具證據能力，合先敘明。
貳、認定事實所憑證據及理由　　
一、上揭事實，業據被告蔡証憲於原審及本院審理時坦承不諱（
    見原審訴字卷第122頁、本院卷第84頁），核與證人即告訴
    人張茲皓於警詢、偵查及證人劉家宏於警詢、偵查及原審審
    理中證述情節相符（見偵卷第4頁至第5頁、第10頁至第12頁
    、第28頁至第30頁、第39頁，原審訴字卷第95頁至第116頁
    ），並有證人劉家宏之中華郵政股份有限公司帳戶資料及10
    8年1月1日至同年4月25日之客戶歷史交易清單各1份、證人
    劉家宏之中華郵政存簿儲金簿及身分證翻拍照片1張、中國
    信託銀行自動櫃員機交易明細各1份、宅配通收執聯、發票
    及包裹照片2張、監視器畫面翻拍照片4張、被告與證人劉家
    宏間社群軟體INSTAGRAM之訊息記錄及LINE通訊軟體對話記
    錄截圖7張、告訴人提出之臉書對話記錄翻拍照片30張（見
    偵卷第13頁至第14頁、第15頁、第16頁至第19頁、第40頁至
    第47頁）在卷可參，足認被告上開自白核與事實相符，堪予
    採信。
二、綜上，本件事證已臻明確，被告犯行堪以認定，應依法論科
    。
參、論罪　　
一、被告利用網路散布不實訊息，詐騙告訴人，核其所為，係犯
    刑法第339條之4第1項第3款之以網際網路對公眾散布而犯詐
    欺取財罪。
二、按刑法第59條關於犯罪之情狀顯可憫恕，認科以最低刑度仍
    嫌過重者，得減輕其刑之規定，係立法者賦予審判者之自由
    裁量權，俾就具體之個案情節，於宣告刑之擇定上能妥適、
    調和，以濟立法之窮。查被告雖係透過旋轉拍賣購物平臺刊
    登不實訊息而實行詐欺取財犯行，然並無與他人組織犯罪集
    團或多層次分工之情形；又被告為本案犯行時，年僅18歲，
    思慮難免未盡週全，對其行為後所應負責之結果，未能有深
    刻之瞭解，致觸犯重典。又被告為單親子女，家中收入不豐
    ，於本件犯後，於本院言詞辯論終結前，業已籌款2萬6千元
    賠償告訴人遭詐騙之損失金額（見本院卷第85頁），堪認已
    有所悔悟。而刑法第339條之4第1項第3款加重詐欺取財罪，
    其法定刑為1年以上7年以下有期徒刑，是本院綜合上情，認
    縱對被告處以法定最低刑度有期徒刑1年，仍嫌過重，其犯
    罪之情狀顯可憫恕，爰依刑法第59條之規定，就被告上開所
    犯之罪酌量減輕其刑，以求量刑之妥適平衡。
肆、撤銷改判之理由及量刑
一、原審以被告犯罪事證明確，予以論罪科刑，固非無見。惟被
    告於本院言詞辯論終結前，業已當庭返還告訴人2萬6千元，
    原審未及審酌此部分被告犯後態度予以量刑，容有未洽。又
    原審另予宣告沒收犯罪所得，亦非妥適。被告上訴請求就原
    審認定之刑期再予減輕等語，為有理由，應由本院予以撤銷
    改判。
二、爰審酌被告不思以正當方式獲取所需，利用網際網路對公眾
    散布不實訊息，致使告訴人陷於錯誤匯付款項，足徵被告法
    治意識與是非觀念之薄弱，所為殊屬不該，兼衡其素行、智
    識程度、犯罪之動機、手段、情節、高職肄業之智識程度，
    有被告個人戶籍資料（完整姓名）查詢結果1 份在卷可參（
    見原審訴卷第21頁）、告訴人所受損害、被告已與告訴人達
    成和解，賠償告訴人之損失之犯後態度等一切情狀，量處如
    主文第2項所示之刑，以資懲儆。
三、按犯罪所得，屬於犯罪行為人者，沒收之。但有特別規定者
    ，依其規定。又犯罪所得已實際合法發還被害人者，不予宣
    告沒收或追徵。刑法第38條之1第1項、第5項分別定有明文
    。查被告詐得之款項2萬6千元，固屬被告之犯罪所得，惟已
    全數返還告訴人，業如前述，爰依上揭規定，不另宣告沒收
    ，附此敘明。
據上論斷，應依刑事訴訟法第369條第1項前段、第364條、第299
條第1項前段，判決如主文。　　
本案經檢察官劉仕國、劉家瑜提起公訴，經檢察官劉斐玲到庭執
行職務。
中　　華　　民　　國　　110 　年　　2 　　月　　24　　日
                  刑事第八庭    審判長法　官  陳世宗
                                      法　官  吳勇毅
                                      法　官  呂寧莉
以上正本證明與原本無異。
如不服本判決，應於收受送達後20日內向本院提出上訴書狀，其
未敘述上訴之理由者並得於提起上訴後20日內向本院補提理由書
（均須按他造當事人之人數附繕本）「切勿逕送上級法院」。
                                      書記官  賴資旻
中　　華　　民　　國　　110 　年　　2 　　月　　25　　日
附錄：本案論罪科刑法條全文 
中華民國刑法第339條之4第1項
犯第339條詐欺罪而有下列情形之一者，處1年以上7年以下有期
徒刑，得併科1百萬元以下罰金：
一、冒用政府機關或公務員名義犯之。
二、三人以上共同犯之。
三、以廣播電視、電子通訊、網際網路或其他媒體等傳播工具，
    對公眾散布而犯之。